【裁判字號】    98,司財管,2
【裁判日期】    980707
【裁判案由】    指定遺產管理人
【裁判全文】
臺灣新竹地方法院民事裁定             98年度司財管字第2號
聲  請  人  甲○○
                      號
上列聲請人聲請指定被繼承人乙○○遺產管理人事件，本院裁定
如下：
    主  文
選任行政院國軍退除役官兵輔導委員會新竹榮民服務處為被繼承
人乙○○（民國○○年○○月○日生，身分證統一編號：Ｚ000000000
號，民國96年3月1日死亡，生前最後住新竹縣竹東鎮○○里○○鄰
○○路194巷19號）之遺產管理人。
准對被繼承人乙○○之繼承人為承認繼承之公示催告。
被繼承人乙○○之繼承人，應自本公示催告最後登載公報、新聞
紙或其他相類之傳播工具之日起，捌個月內承認繼承；上述期限
屆滿，無繼承人承認繼承時，被繼承人乙○○之遺產於清償債權
，並交付遺贈物後，如有賸餘，即歸屬國庫。
聲請人應於收受本裁定之日起貳月內，將本裁定登載於公報、新
聞紙或其他相類之傳播工具，並將登載證據檢送本院，逾期視為
撤回公示催告之聲請。
程序費用新臺幣壹仟元由被繼承人乙○○之遺產負擔。
    理  由
一、按繼承開始時，繼承人之有無不明，而無親屬會議或親屬會
    議未於一個月內選定遺產管理人者，利害關係人或檢察官得
    聲請法院選任遺產管理人，並由法院依公示催告程序，定六
    個月以上之期限，公告繼承人，命其於期限內承認繼承，民
    法第1178條第2 項定有明文。此項規定，於被繼承人之各順
    序繼承人均拋棄其繼承權者，準用之，民法第1176條第6 項
    亦有明文規定。
二、本件聲請意旨略以：聲請人係被繼承人乙○○之養女，為其
    法定繼承人之一，聲請人已依法拋棄繼承，且被繼承人在台
    灣已無其他繼承人。惟被繼承人乙○○尚有遺產及遺債待處
    理，被繼承人乙○○在台灣並無其他親屬以召開親屬會議。
    而被繼承人乙○○前於96年3月1日即已於大陸死亡，惟其大
    陸親屬隱瞞被繼承人乙○○已亡故之事實，溢領乙○○於鐵
    路管理局之月退俸退休金，復不願歸還此溢領之款項。聲請
    人為被繼承人之養女，雖已拋棄繼承，惟為使上開退休金歸
    還事宜得以妥適進行，爰聲請鈞院指定行政院國軍退除役官
    兵輔導委員會新竹榮民服務處為被繼承人乙○○之遺產管理
    人等語。
三、經查：聲請人主張之事實，業據其提出繼承系統表、戶籍謄
    本、除戶戶籍謄本、財產稅總歸戶財產查詢清單、96年度綜
    合所得稅各類所得資料清單、存簿影本、新竹縣政府函文二
    紙、交通部臺灣鐵路管理局台北工務段函等件為證，並有本
    院民事紀錄科查詢表在卷可稽，應堪信為真正。而依民法第
    1176條第6項規定準用同法第1177條規定，親屬會議應於繼
    承開始之日起1個月內選定遺產管理人，被繼承人乙○○死
    亡迄今已逾二年，被繼承人之親屬會議成員仍未召開親屬會
    議選定遺產管理人並向本院報明，足認聲請人具有利害關係
    ，且有聲請本院選任遺產管理人之必要。
四、本院審酌被繼承人乙○○死亡後，其養女即本件聲請人甲○
    ○業已拋棄繼承，而被繼承人乙○○為榮民，經徵詢行政院
    國軍退除役官兵輔導委員會新竹榮民服務處擔任本件遺產管
    理人之意見，該處並到院陳明同意本院依職權裁定由該處擔
    任本件遺產管理人（見本院98年6月19日訊問筆錄）。爰依
    聲請選任行政院國軍退除役官兵輔導委員會新竹榮民服務處
    為被繼承人乙○○之遺產管理人，並依法為公示催告。
五、依非訟事件法第157條、第24條第1項，裁定如主文。
中    華    民    國    98    年    7     月    7     日
                  家事法庭司法事務官  張淑玲
以上正本係照原本作成
如不服本裁定，應於裁定送達後10日內，以書狀向本院司法事務
官提出異議。
中    華    民    國    98    年    7     月    7     日
                                書記官  陳德榮


司法院資訊處製作；財團法人民間司法改革基金會備份。
